臺灣高等法院民事裁定                 100年度家聲字第24號
聲  請  人  胡芝馨
相  對  人  嚴長海
上列當事人間聲請定暫時狀態之處分事件，本院裁定如下：
    主  文
聲請駁回。
聲請費用由聲請人負擔。
    理  由
一、本件聲請意旨略以：台灣台北地方法院業於民國100年1月31
    日以99年度家訴字第259號民事判決確認兩造婚姻關係存在
    ，經相對人聲明上訴在案。而聲請人已高齡58歲，自今年2
    月起失業迄今，全無收入，且因與相對人爭訟致無家可歸，
    只能與人分租雅房棲身，並積欠數月房租，兒女又都在國外
    ，對聲請人不聞不問，顯有不能維持生活之急迫危險，爰依
    民事訴訟法第538條第1項規定，聲請定暫時狀態之處分，請
    求相對人於本件確認婚姻事件判決確定前，於每月10日前給
    付聲請人扶養費新台幣24,656元等語。
二、按於爭執之法律關係，為防止發生重大之損害或避免急迫之
    危險或有其他相類之情形而有必要時，得聲請為定暫時狀態
    之處分。又請求及假處分之原因，應釋明之。民事訴訟法第
    538條第1項、第526條第1項、第538條之4、第533條分別定
    有明文。因此，聲請定暫時狀態之處分，自須釋明於爭執之
    法律關係有(一)為防止發生重大之損害；或(二)避免急迫之危險
    ；或(三)其他相類情形而有必要等之情形。是必要情事，乃假
    處分原因，倘不能釋明必要情事存在，即無就爭執之法律關
    係，定暫時狀態之必要。次按，民法第1116條之1僅規定夫
    妻受扶養權利之順序與直系血親尊親屬同，併未規定其受扶
    養之要件亦與直系血親尊親屬同，應無同法第1117條第2項
    規定之適用。依同條第1項規定應以不能維持生活而無謀生
    能力為其受扶養之要件 (最高法院79年度台上字第2202判決
    ，司法院廳民一字第16977號研究意見參照）。
三、經查，聲請人現年58歲（民國42年3月24日生），並未逾勞
    動基準法規定之強制退休年齡60歲，依常情，非無謀生能力
    ；且聲請人亦未釋明其於兩造婚姻關係是否存在，有何防止
    發生重大之損害或避免急迫之危險，需賴相對人扶養，而有
    定暫時狀態處分之必要；況本案訴訟業經本院判決確認兩造
    婚姻關係不存在，並駁回聲請人扶養費之請求在案，自難認
    為聲請人已就請求及假處分之原因盡釋明之責。從而，本件
    聲請與定暫時狀態處分之要件不符，應予駁回。
據上論結，本件聲請為無理由，爰裁定如主文。
中    華    民    國    100    年    8    月    24    日
                   民事第三庭
                         審判長法  官  林敬修
                               法  官  黃豐澤
                               法  官  劉勝吉
正本係照原本作成。
如不服本裁定，應於收受送達後10日內向本院提出抗告狀，並應
繳納抗告費新台幣１千元。
中    華    民    國   100    年    8     月    31    日
                              書記官  殷丹妮